臺灣彰化地方法院刑事判決　　　　　　　 96年度訴字第277號
公　訴　人　臺灣彰化地方法院檢察署檢察官
被　　　告　己○○
　　　　　　　　　　（現因另案在臺灣彰化監獄執行中）
指定辯護人　本院公設辯護人戊○○
上列被告因違反毒品危害防制條例案件，經檢察官提起公訴（95
年度偵字第9836號），本院判決如下：
    主  文
己○○無罪。
    理  由
一、公訴意旨略以：
    被告己○○（綽號老鴇）明知海洛因業經毒品危害防制條例
    列為第一級管制毒品，不得非法持有、販賣，竟為牟取暴利
    ，基於販賣第一級毒品海洛因以營利之犯意，接續為下列販
    賣第一級毒品海洛因之行為：
  (一)於民國（下同）95年7月19日、95年8月底某日，由乙○○撥
    打0000000000號行動電話，而與己○○聯絡購買第一級毒品
    海洛因之事宜。俟雙方談妥交易細節，並約定交易時間及地
    點後，由己○○出面至約定之地點即彰化縣田中鎮田中火車
    站及黃昏市場旁，以新臺幣（下同）1000元之價格，販賣第
    一級毒品海洛因予乙○○2次。
  (二)於95年9月9日，由甲○○撥打行動電話，而與己○○聯絡購
    買第一級毒品海洛因之事宜。俟雙方談妥交易細節，並約定
    交易時間及地點後，由己○○出面至約定之地點即南投縣竹
    山鎮「麥當勞」，以一手交錢、一手交貨之方式，以1000元
    之價格，販賣第一級毒品海洛因予甲○○。
    嗣經警聲請對0000000000號、0000000000號行動電話施以通
    訊監察，並經證人指證後，循線於95年9月9日16時許，在南
    投縣竹山鎮○○路229-9號6樓查獲，並當場扣得其所有之行
    動電話2支（門號0000000000、0000000000號），因而循線
    查悉上情。因認被告觸犯毒品危害防制條例第4條第1項之販
    賣一級毒品罪嫌。
二、檢察官係以下列為證據：
  (一)被告於95年10月5日警詢、偵查中之自白及95年11月17日於
    偵查中之供述。
  (二)證人丁○○、乙○○、甲○○於警詢、偵查中之證述。
  (三)證人丁○○、乙○○、甲○○於警詢時指認犯罪嫌疑人紀錄
    表。
  (四)0000-000000號行動電話之通訊監察譯文。
三、按刑事訴訟法第154條項規定：「被告未經審判證明有罪確
    定前，推定其為無罪。犯罪事實應依證據認定之，無證據不
    得認定犯罪事實。」此即為無罪推定原則及證據裁判原則。
    又檢察官對犯罪構成要件事實之舉證責任，應達到「無庸置
    疑」（Beyond a Reasonable Doubt）之程度，即必須說服
    裁判者至確信、無合理的懷疑其主張有可能不實之程度，始
    盡其舉證責任。亦即檢察官所提出之證據，不能產生合理懷
    疑被告可能是無辜受冤之人。我國實務代表見解如最高法院
    76年台上字第4986號判例：「認定犯罪事實所憑之證據，雖
    不以直接證據為限，間接證據亦包括在內；然而無論直接或
    間接證據，其為訴訟上之證明，須於通常一般之人均不致有
    所懷疑，而得確信其為真實之程度者，始得據為有罪之認定
    ，倘其證明尚未達到此一程度，而有合理之懷疑存在時，事
    實審法院復已就其心證上理由予以闡述，敘明其如何無從為
    有罪之確信，因而為無罪之判決，尚不得任意指為違法。」
    即為「無庸置疑」之最佳詮釋。又刑事訴訟法第156條第2項
    規定刑事訴訟法第156條第1、2項規定：「被告之自白，非
    出於強暴、脅迫、利誘、詐欺、疲勞訊問、違法羈押或其他
    不正之方法，且與事實相符者，得為證據。被告或共犯之自
    白，不得作為有罪判決之唯一證據，仍應調查其他必要之證
    據，以察其是否與事實相符。」被告之自白明顯與客觀證據
    矛盾，即不得作為有罪依據；雖未客觀證據矛盾，但仍必須
    有其他補強證據佐證，始得為有罪判決。
四、經查：
  (一)檢察官起訴「95年7月19日乙○○向己○○買毒品」，主要
    係以95年7月19日之監聽譯文（95偵字第9836號卷P.54背面
    ）為證據。然被告已經否認接聽該通電話，並辯稱電話中自
    稱「都開車載阿煒那個」的人，並不是被告。而丙○○本身
    長期販毒，與之共犯之人尚有龍桂雄、李信勳等人（見本院
    95訴字第1836判決、96年度訴字第333號判決），經常輪流
    出面交付毒品，因此開車載丙○○之人未必就是被告己○○
    。證人乙○○則到庭證稱：「（是否認識本案被告？）我見
    過一、二次。（在何情況下與他見面？）我看到他開車載丙○○。我打電話向丙○○買第一級毒品海洛因，他約我在田
    中不一定的地方等，我會騎機車載丙○○繞一圈，繞回來就
    看到被告開著白色的車在那邊等，將丙○○載走。... （請
    審判長提示偵卷第9836號第50頁反面第13行開始至24止，這
    是你與何人的對話？）我與己○○的對話。（請解釋電話當
    中跟他要『查某』是何意思？）是一級毒品。... 是他問我
    要幹嘛，我們約在田中，但到田中並不是己○○拿毒品給我
    ，是另一位較年輕的拿出來的，是在田中火車站交易的。
    ... 我到田中火車站打電話也是己○○接聽的，但是下來與
    我交易的人不是己○○。（被告己○○到底有無親自將毒品
    交付給你？）沒有，後來丙○○被抓之後，電話都是己○○
    接的，我打了2、3次都是己○○接的，有一次就是田中火車
    站這一次，另幾次約了但都沒有成功。... （到火車站之後
    ，是否是被告親自來？）不是。（是何人來？）不認識的人
    。（如何知道是被告派來的人？）我不知道那是誰派來的，
    我只是打電話與他聯繫，他叫我在何處等。（如何與對方搭
    上線？）他叫我在火車站某一個公車站等，眼神一看就知道
    ，他過來我就拿1仟元給他，他就丟1個空菸盒給我。（妳們
    雙方有無對話？）沒有，不認識如何對話。... （被告問：
    如何確定電話是我接聽的？）我不能百分之百確定，但是我
    只看過1個人載丙○○，就是被告己○○，譯文說『你是阿
    煒？我是開車載阿煒那個』，所以我認為接電話的人就是被
    告。」等語，可以得知：
  1.證人乙○○只看過被告載丙○○，不曾與被告交談過，不能
    肯定電話中的聲音是否為被告的聲音，但接電話的人自稱是
    「開車載阿煒的那個」，所以推測該次監聽譯文的中接電話
    的人就是被告己○○。但這種推論也有風險，因為開車載丙○○的人可能不止被告一人。
  2.證人乙○○證稱：「後來丙○○被抓之後，電話都是己○○
    接的，我打了2、3次都是己○○接的，有一次就是田中火車
    站這一次，另幾次約了但都沒有成功。」云云，但丙○○是
    於95年8月30日下午10時落網，並且在丙○○身上扣得00000
    00000號手機（見本院95訴字第1836號判決），乙○○屢次
    供述購買毒品，都是撥打0000000000電話，也有6次監聽譯
    文可證。既然販毒用的手機已於95年8月30日扣案，乙○○
    如何能繼續打電話買毒品？而且還指稱都是被告己○○接聽
    的！其中一次還是95年7月19日在田中火車站交易！此顯與
    客觀事證矛盾！
  3.證人乙○○於本院結證稱：95年7月19日出面交付毒品的人
    不是被告己○○，是另一個不認識的人。此與乙○○95 年
    11月2日警訊筆錄所述親自與被告己○○交易毒品，彼此矛
    盾。既然警訊筆錄僅為傳聞證據，又無其他「特別可信性」
    之情形足資認定警訊筆錄為較為真實，自不能採用警訊筆錄
    逕行認定95年7月19日是被告交付毒品。
  (二)檢察官起訴「95年8月底某日，乙○○撥打0000000000號行
    動電話與己○○約定後，於田中黃昏市場旁，己○○交付
    1000 元海洛因」部分，僅以乙○○96年1月31日偵訊中具結
    內容為依據，然檢察官並沒有調閱通聯記錄，任由通聯記錄
    逾期消滅。因此，95年8月底乙○○究竟有沒有撥打0000000
    000電話之事實？變成無從證明。而乙○○到庭結證稱：「
    （被告己○○有無曾經親自在田中黃昏市場將1仟元毒品交
    付給你？）當時是己○○載丙○○在黃昏市○○道路，但是
    毒品是丙○○拿給我的。... 黃昏市場那一次，丙○○與己○○在車上，己○○在駕駛座，丙○○在副駕駛座，我騎機
    車靠近駕駛座，是丙○○交給己○○，己○○再交給我。（
    你錢是交給何人？）我丟在車子裡面。（錢在何位置？）丟
    1仟元，錢就是丟在車子裡面，丟了我就跑了。... （向丙○○購買幾次海洛因？）幾十次。（有無三十次以上？）應
    該有。（打給丙○○超過三十次以上的電話，有幾次是被告
    接聽？）2、3次。.. 次數很少，不超過3次。（有無是直接
    與被告己○○談交易的地點、時間？）就是這2、3次。（這
    2、3次有無你剛才講的在田中的黃昏市場及火車站，是否包
    括這二次？）是的。.... （在黃昏市場是你與被告交易？
    ）他與丙○○一起來。（你們約在黃昏市場，是與何人約的
    ？）是丙○○叫我去黃昏市場的，是我與丙○○約時間、地
    點，細節都是我與丙○○談的。（到黃昏市場交易的時候，
    你遇到丙○○與被告己○○他們同開一輛車，你如何與他們
    對話？）我沒有與他們對話，我騎過去，錢就丟進去，丙○○就將毒品交給己○○，己○○再將毒品交給我，當時雙方
    都沒有對話，我快到的時候，有打電話告訴他們我快到了。
    （請提示偵查卷第97頁，你在檢察官訊問時，95年8月1日在
    田中鎮的黃昏市場，被告親自拿給你一次是一千元的海洛因
    ，是否是上開講的情形？）是的，就是丙○○交給己○○，
    己○○再交給我，但是時間、地點都是我與丙○○約定的。
    （你與被告親自交易毒品，除黃昏市場之外，有無其它次數
    ？）沒有。」等語，然此證詞亦有可疑之處：
  1.證人乙○○先是供稱「（有無是直接與被告己○○談交易的
    地點、時間？）就是這2、3次。（這2、3次有無你剛才講的
    在田中的黃昏市場及火車站，是否包括這二次？）是的。」
    ，指稱黃昏市場的毒品交易是與被告己○○接洽的，然而又
    改稱「是我與丙○○約時間、地點，細節都是我與丙○○談
    的」，彼此前後矛盾。
  2.被告於審理中，否認自己接手轉交毒品，只承認丙○○曾經
    坐在副駕駛座上，手伸到駕駛座旁邊的窗戶，去遞交毒品，
    也不確定所交付的對象是否為乙○○，而且開車載丙○○出
    去時，並不知道是要去販毒，因為丙○○也常常搭車去買毒
    品。證人乙○○與被告之說詞並不一致，並無其他證據可資
    佐證何人所述為真。
  3.證人乙○○證稱「快到黃昏市場時有再打電話說快到了」，
    此一說詞不難由通聯記錄所顯示之時間、發話地點來判斷是
    否為真。然而檢察官從未調閱丙○○0000000000、乙○○
    0000000000、己○○0000000000、0000000000電話通聯記錄
    ，任由通聯紀錄逾期消滅，以致如今無法檢視證人證詞可信
    性。而販賣一級毒品海洛因之法定本刑為「死刑、無期徒刑
    」，是刑法體系中僅次於「唯一死刑」之重罪，認定犯罪必
    須十分嚴謹，不能僅憑證人模糊大概的證詞，就將被告定終
    身監禁的無期徒刑，或是剝奪生命的死刑。正因為本案沒有
    任何通聯紀錄佐證，所以證人乙○○所說「八月底某日」購
    毒，無法特定是哪一天購毒，變成了「散槍打鳥」的指控，
    這一模糊證詞令被告無從防禦或反擊，被告豈不是要將95
    年8月20至31日每一日每一刻的行蹤都交代清楚，才能證明
    自己無辜？而且這一項黃昏市場購毒的指述，是從乙○○96
    年1月31日警訊筆錄才開始提出，之後被告並沒有接受檢察
    官偵訊，就逕被起訴了。被告是在96年2月7日以後收到起訴
    書，才知道被指控95年8月底販毒，但距離95年8月底已有相
    當時間，如何能回憶半年前之每一天詳細的行縱？本院96年
    3月5日第一次準備期日時，被告作無罪之答辯，但當時被告
    、乙○○、丙○○等人的通聯記錄都已滅失，加上這種「散
    槍打鳥」的模糊指控，令被告無從防禦，令辯護人無從彈劾
    。檢察官僅以證人模糊證詞，當成唯一證據，起訴被告犯「
    死刑、無期徒刑」之重刑，只怕含有極高冤獄的風險。
  (三)檢察官起訴「甲○○於95年9月9日，撥打行動電話給己○○
    ，於南投竹山鎮麥當勞旁，向被告購買一千元海洛因」，係
    以甲○○95年9月27日偵訊之證詞、甲○○0000000000通聯
    記錄、證人丁○○之證詞等為證據。證人丁○○到本院結證
    稱：「（如何認識己○○？）我不熟，他去過我家二、三次
    ，最後是龍桂雄帶他去我家住一個晚上。（有無與己○○交
    談過？）有的。（談話內容？）最後那一天，我在睡覺，他
    把我叫起，說有掛號郵包，是9日早上，且他告訴我他有開
    我的車出去。（他開車到何處？）拿『東西』去給人家。（
    他當時有無講拿什麼東西？）說是拿去給一個女孩子，且我
    本身有施用安非他命，一直想睡覺。」「他早上有跟我講開
    我的車出去。」「（是否你當天早上八點多起床，被告告訴
    你他開你的車？）他是有說送『東西』去水里，但沒有說毒
    品。」「（己○○是說送海洛因給該女子？）他說是送『東
    西』而已，沒有說是毒品。」「（你上夜班？）是的。（幾
    點到幾點？）下午四點到半夜二點。（他們是幾點到你家住
    ？）9日我一回到家，沒多久，他們就來了。（己○○之前
    到過你家，那天是正式來住？）是的。（到底是幾點被警察
    敲門？）是早上，約9點或10點，改稱：是中午過後。（己○○是幾點告訴你他有出去送東西？）6、7點，是我自己估
    計的。（有無看過你自己的車被移動？）有的，車子停的方
    向不同。」等語，對照其他證據資料，可以得知：
  1.檢察官起訴「甲○○於95年9月9日，撥打行動電話向己○○
    買毒品」，而甲○○於95年9月9日究竟是以哪一支電話撥打
    哪一支電話向被告買毒品？檢察官並未說明，這也是「散槍
    打鳥」式的指控。而警卷內甲○○0000000000號通聯紀錄（
    警卷P.36背面）顯示：95年9月9日之0時52分50秒起，是己○○以0000000000電話主動打給甲○○0000000000，通話
    597秒，而當時甲○○通聯基地台出現於埔里或水里鎮（按
    ：通聯基地台只印出X里鎮王X村X愛XX號），接著就是95年9
    月9日之12時59分16分有不詳之人撥打電話進來，甲○○的
    通聯基地台仍然在上述埔里或水里之同一地點，並未變動。
    甲○○95年9月9日並未打電話給被告己○○，而是己○○打
    電話給甲○○，檢察官起訴事實與通聯證據矛盾。
  2.而證人丁○○夜班是凌晨2點下班，下班後龍桂雄與己○○
    才來投宿，一大早郵差來送郵包時，己○○將丁○○搖醒，
    又主動說早上有開車出去，所以己○○開車出去的時間推定
    在凌晨6、7點之間。但95年9月9日凌晨0時至中午12時之間
    ，甲○○是沒有任何通聯的，也沒有前往竹山鎮的跡象，直
    到同日17時56分57秒，才有到達竹山鎮撥打電話通聯記錄。
    若甲○○與己○○約定凌晨6、7點見面，則接近見面時間時
    ，不免要電話催促是否已到約定地點，但甲○○從凌晨1時
    到12時沒有任何通聯，實與常情不符。
  3.己○○是向丁○○說自己開車送「東西」去水里，但沒有說
    送「毒品」，也沒有說送到竹山鎮麥當勞，此與檢察官起訴
    事實仍有相當差距。
  4.證人甲○○則到庭證稱：「（95年9月9日上午6、7時，約在
    竹山麥當勞交付毒品？）怎麼有可能，我沒有那麼早起床。
    （還是己○○送到水里給你？）沒有。..我看過己○○，但
    我不認識他。（你從來沒有在他手上拿過毒品？）是的。」
    等語，甲○○否認95年9月9日上午6、7點與被告己○○見面
    ，且說自己從沒那麼早起床，佐以甲○○95年9月9日凌晨1
    時至中午12時之間都沒有任何通聯，正在睡覺可能性極大。
    而且甲○○證稱從沒有向己○○拿過毒品。所以己○○於凌
    晨6、7點出門送「東西」的對象，就無法證明是甲○○。
  5.證人甲○○雖然於95年9月27日偵訊中結證（95偵字9836 號
    卷P.30）稱：「（你與『阿龍（按：龍桂雄）』買幾次？）
    我向阿龍買2次，阿龍交給我1次，己○○交給我1次。地點
    是在竹山麥當勞，另外一次是在9月8日在竹山的燦坤，我分
    別買1000元，共買2000元。... （提示警卷內通聯記錄，是
    否你買毒品的通話內容？）是，就是去麥當勞的該次。」及
    95年9月27日警訊中之陳述（警卷P.30）：「（你與龍桂雄
    交易的時地為何？）正確時間我忘記了，地點是在竹山鎮的
    麥當勞。（你與己○○交易的時地為何？）正確時間我忘記
    了，地點是在竹山鎮的燦坤大賣場。（經警方調查你第一次
    與龍桂雄交易毒品之時間為95年8月6日下午，第二次與己○○交易毒品的時間為95年9月8日18時許，你有何意見？）沒
    有意見，時間正確。.. 」云云。然甲○○警訊中所稱「95
    年9月8日與己○○在竹山燦坤交易」，與檢察官起訴「95年
    9月9日與己○○在竹山麥當勞交易」，彼此相差十萬八千里
    。而且甲○○警訊說95年9月8日18時30分31秒通聯就是與己○○在竹山燦坤交易之證據，與丁○○所說95年9月9日凌晨
    6、7點己○○送「東西」去水里，也是彼此互相矛盾的說法
    。
  6.被告雖於95年11月17日於偵查中（95偵字9836號卷P.12）自
    白：「（問：賣給甲○○毒品幾次？）沒有，我是只有拿給
    甲○○毒品1次，她是打電話給龍桂雄，因電話不通，所以
    打電話給我，她就打電話給我，說她沒有毒品施用，現在很
    痛苦，問我有沒有，我就拿一點給她用。（毒品是向何人拿
    的？）是龍桂雄給我的。（問：你拿何毒品給甲○○？）海
    洛因，只拿了約0.1公克給他，約一個人使用的量，市價約
    500至1000元。（問：是何人叫你拿給甲○○的？）是我自
    己決定的，我拿到竹山的麥當勞給他，甲○○並沒有拿錢給
    我。（是自己要拿毒品給甲○○或是幫龍桂雄拿毒品給甲○○的？）是我自己拿給甲○○的。」云云，但此項自白亦與
    通聯不相符合，因為甲○○95 年9月8日18時30分31秒撥打
    給0000000000龍桂雄販毒電話，是通話了27秒，並非電話不
    通，而且從這一通與龍桂雄電話後，就是95年9月9日0時52
    分50秒己○○主動撥打給甲○○之通聯，並不是甲○○改打
    電話向己○○索討毒品。足見被告此項自白與客觀證據不符
    ，不得作為認定有罪之證據。
  (四)綜上所述，本案檢察官沒有及時調閱通聯紀錄，舉證薄弱，
    證人彼此證述互相矛盾，且其中多與客觀事證、毒品交易習
    慣不相符，或指控太過籠統，以致被告無從防禦。而被告辯
    解亦非不可能成立，本案亦無其他證據可資採用，對於這樣
    法定本刑為「死刑、無期徒刑」之重罪，檢察官之舉證無法
    達到令人「無庸置疑」相信之程度，基於罪疑惟輕、無罪推
    定之原則，應為被告無罪之諭知，以免冤獄。
五、適用法條：刑事訴訟法第301條。
本案經檢察官鮑慧忠到庭執行職務。
中　　華　　民　　國　　96　　年　　6 　　月　　29  　日
                  刑事第三庭    審判長法官  林欽章
                                法      官  姚銘鴻
                                法      官  葉明松
以上正本證明與原本無異。
如不服本判決，應於判決送達後10日內，向本院提出上訴狀（ 須
附繕本 ）。
中　　華　　民　　國　　96　　年　　6　　月　　29  　　日
                                書  記  官  于淑真
